臺灣彰化地方法院交通事件裁定        100年度交聲字第918號
移送機關即
原處分機關  交通部公路總局臺中區監理所彰化監理站
異  議  人
即受處分人  黃淑雲
上列聲明異議人因違反道路交通管理處罰條例案件，對交通部公
路總局臺中區監理所彰化監理站於民國100 年4 月25日之處分（
原處分案號：彰監四字第裁64-ZCA451598號裁決書）聲明異議，
本院裁定如下：
      主  文
異議駁回。
      理  由
一、原處分機關意旨略以：聲明異議人即受處分人黃淑雲（下稱
    異議人）於100 年2 月3 日9 時32分許，駕駛車牌號碼5018
    -GD 號自小客車（下稱系爭車輛），行經國道一號北上158
    公里處，因「行車速度，超過規定之最高時速40公里以上未
    滿60公里」之違規事實，經內政部警政署國道公路警察局第
    三警察隊（泰安分隊）員警依違反道路交通管理處罰條例第
    33條第1 項第1 款之規定，以公警局交字第ZCA451598 號違
    反道路交通事件逕行舉發。原處分機關經查異議人違規屬實
    ，遂於100 年4 月25日以彰監四字第裁64-ZCA451598號裁決
    書，裁處罰鍰新臺幣（下同）5,000 元，並記違規點數1 點
    ，於法應無不合等語。
二、異議意旨略以：伊所有之系爭車輛為已使用7 年之中古車，
    而被舉發違規地點屬上坡又逆風之路段，且當時車上載有人
    員總重近174 公斤，故不可能加速到時速162 公里，警方舉
    發該車以時速162 公里超速行駛，實不合乎常理。另伊曾向
    原處分機關申訴，然於舉發單位函覆原處分機關之書函中所
    載違規日期竟與違規紅單上之日期不一致，且違規紅單上所
    附採證照片與上開書函所檢還原處分機關之採證照片正本皆
    係影本而非真實照片，是伊懷疑舉發機關之外包廠商有誤載
    違規日期與雷射槍所測得之數據而誤罰伊之可能。又依舉發
    照片，系爭車輛旁有陰影，顯有另一部車在系爭車輛右側，
    測速槍亦可能測到別的車輛之速度，爰依法聲明異議云云。
三、按汽車行駛於高速公路、快速公路或設站管制之道路，不遵
    使用限制、禁止、行車管制及管理事項之管制規則而有行車
    速度超過規定之最高速限或低於規定之最低速限者，處汽車
    駕駛人3,000 元以上6,000 元以下罰鍰，並予記違規點數1
    點，道路交通管理處罰條例第33條第1 項第1 款、第63條第
    1 項第1 款分別定有明文。
四、異議人雖以前詞置辯，惟查：
  (一)本件異議人並不否認伊於舉發當日、舉發時間前後有駕駛系
    爭車輛經過舉發地點，且有伊提出之統一發票1 紙可證明伊
    於當日有自彰化縣住處北上桃園縣；而舉發通知單所附舉發
    照片影本上所載違規時間與雷射測速槍所測得系爭車輛之速
    度，核與證人即本件舉發員警周傳翔於本院訊問時所庭呈之
    採證照片正本上記錄之日期與速度相符（見本院卷第50頁）
    ，則異議人於100 年2 月3 日9 時32分許，駕駛系爭車輛行
    經國道一號北上158 公里處之事實即堪確定。異議人以內政
    部警政署國道公路警察局第三警察隊書函誤載本件違規時間
    為由，質疑舉發違規通知單之日期與車速，可能係承攬舉發
    違規通知單製發作業之外包商誤載，委不足採。
  (二)本件舉發員警所使用之偵測速雷射槍規格為125Hz 照相式，
    主機為LTI 廠牌、主機型號ULTRALYTE Compact 、主機器號
    UX019108號，已於99年3 月18日通過經濟部標準檢驗局國家
    標準檢驗合格，有效期限至100 年3 月31日止，檢定合格單
    碼為J0GB0000000 號乙節，有經濟部標準檢驗局雷射測速儀
    檢定合格證書1 紙在卷足憑，是系爭車輛於100 年2 月3日
    經警測得超過速限行駛時，該雷射測速槍尚在檢定合格有效
    期限內之事實，即堪確定。
  (三)又本件舉發員警周傳翔為國道警察隊隊員，其使用雷射測速
    槍具有相當經驗及訓練，且該雷射測速槍使用前皆須完成檢
    測校正，於本件舉發日之100 年2 月3 日執行勤務前亦經檢
    測合格等情，亦有證人周傳翔參加工業技術研究院所舉辦之
    測速執法器材在職訓練結業證書與國道公路警察局測速設備
    例行性檢測紀錄表影本各1 份在卷可稽。則舉發員警周傳翔
    使用上開雷射測速槍就異議人之上開車輛於100 年2 月3 日
    所測得採證之速度值，其準確性及正確性應無疑義，而可作
    為執法採證之用。
  (四)而證人即本件雷射測速槍之製造商臺灣光學有限公司技術人
    員李正鉌於本院訊問結證稱：測速照片所顯示的車速是電腦
    於測速後自動產生，該欄位無法以人工輸入或更改，因為無
    該欄位之資料輸入功能。該測速槍偵測時有兩種鎖定方式，
    一個是自動測速的方式，是由儀器架設在路邊，發射雷射光
    束，車輛經過這個光束點後，雷射光會反射回來而得到車速
    ，而車速如果超過車速限制，會啟動拍照，從偵測到拍照全
    程只要0.3 秒就會完成。第二個方式是員警以手動操作雷射
    照相測速，即是以該相機螢幕上之十字標誌瞄準同時於車道
    行駛車輛中之單一目標後，按按鍵發射雷射光束去測該被瞄
    準車輛之速度，如果有超過速度的限制，會馬上自動拍攝，
    雷射反射時間一樣是0.3 秒，時間非常短暫，以本件狀況，
    不可能係瞄準A 車而拍到B 車，故不會是受其他車道上行駛
    中車輛干擾及當時道路車流量之影響而發生誤測之情形等語
    （見本院卷第44-45 頁），核與該雷射測速照相系統操作手
    冊上之說明相符（見本院卷第33-37 頁），應可採信。另證
    人周傳翔於本院訊問時亦結證稱：其於執勤測速時，針對車
    速較快之車輛都會連拍2 張，並留存數位檔案，本件其亦拍
    有2 張照片，照片上之十字型標誌都是鎖定在系爭車輛上，
    兩張照片上測得之車速相當，可確定測速結果就是測速槍瞄
    準之系爭車輛當時車速等語，並提出測速彩色照片2 張附卷
    為憑（見本院卷第45-46 、50、51頁）；而本院細核證人周
    傳翔提出之2 張測速照片，拍照時間分別為9 時32分27秒與
    28秒，相隔約1 秒【未顯示秒以下位數，故兩時間實際相隔
    為將近1 秒或超過1 秒無法確定。依證人李正鉌證述（以下
    就照片上欄位說明亦同），照片上所顯示上排資料左起第2
    欄為拍照時間】，兩次拍照時間系爭車輛車速分別為時速16
    2 公里與164 公里【照片顯示下排資料左起第2 欄】，拍照
    時系爭車輛距離測速槍距離分別為103.9 公尺與145.9 公尺
    【照片顯示下排資料左起第3 欄】，且照片中間之十字型標
    誌確實均對準系爭車輛車尾部分等情，認證人周傳翔之證述
    應與事實相符，堪可採信。則本件舉發照片係瞄準系爭車輛
    而測得系爭車輛以時速162 公里行駛之事實，洵堪確定。異
    議人辯稱依舉發照片，系爭車輛旁有陰影，顯有另一部車在
    系爭車輛右側，測速槍亦可能測到別的車輛之速度云云，委
    不足採。
  (五)至異議人雖復以系爭車輛為已使用7 年之中古車，被舉發違
    規地點屬上坡又逆風之路段，且當時車上載有人員總重近17
    4 公斤，不可能加速到時速162 公里云云置辯。惟目前車輛
    製造技術發達，使用7 年之車輛車況通常仍屬良好，且載重
    174 公斤對本即設定最少可搭載4 人之系爭車輛，本屬合理
    載重範圍，是系爭車輛於上揭時地經合格測速槍、由具專業
    訓練及經驗之合格操作人員施測，測得之車速既已確實達時
    速162 公里，異議人僅憑上揭抽象含糊又不具客觀性之理由
    質疑測得車速之真實性，自非有據。
  (六)從而，異議人上開辯解之詞，均非可採。
五、綜上，異議人於上揭時地確有駕駛系爭車輛超速行駛，且車
    速高達時速162 公里之事實，至堪確定，異議人提出之辯解
    既不能動搖本院對於上開違規事實之心證並產生合理懷疑，
    自無從推翻前開以科學方法嚴格取得之證據。從而原處分機
    關依道路交通管理處罰條例第33條第1 項第1 款、第、第63
    條第1 項第1 款，裁處異議人罰鍰5,000 元，記違規點數1
    點，核無違誤，本件聲明異議人之異議為無理由，應予駁回
    。
六、據上論斷，道路交通案件處理辦法第18條，裁定如主文。
中    華    民    國  100     年    8     月    29    日
                  交通法庭    法  官  吳永梁
以上正本證明與原本無異。
如不服本裁定，應於裁定送達後五日內向本院提出抗告狀(須附
抗告狀繕本 )。
中    華    民    國  100     年    8     月    29    日
                              書記官  許原嘉